【裁判字號】    95,易,2037
【裁判日期】    951128
【裁判案由】    賭博
【裁判全文】
臺灣臺中地方法院刑事判決              95年度易字第2037號
公  訴  人  臺灣臺中地方法院檢察署檢察官
被      告  甲○○○
選任辯護人  施瑞章律師
上列被告因賭博案件，經檢察官提起公訴（九十五年度偵字第九
三七八號)，本院判決如下：
    主  文
甲○○○無罪。
    理  由
一、公訴意旨略以：被告甲○○○意圖營利並基於概括之犯意，
    自民國九十五年一月二日起至同年四月間止，連續提供臺中
    縣豐原市○○路一一四巷五七弄十二號住處為公眾得出入之
    賭博場所，聚集不特定多數人參與六合彩賭博。嗣於九十五
    年四月十一日十九時十分許，為警持搜索票在上址查獲，並
    扣得甲○○○所有之簽單及記事本等物。因認被告涉有刑法
    二百六十六條第一項之普通賭博罪、第二百六十八條之意圖
    營利供給賭博場所罪及聚眾賭博罪等罪嫌。
二、本件公訴人認被告涉有上開賭博罪嫌之主要論斷依據為：(1)
    扣案編號至簽單，其上均載有類似六合彩牌號之數字，
    且上開簽單係在被告前揭住處二樓為警查扣，倘如被告所言
    係以前簽六合彩所寫，何以遺留至今？(2)扣案編號簽單一
    張，係被告將簽注資料寫於鉅眾百貨會員消費帳單信封背面
    ，而該信封內夾有交易日期為九十五年一月五日、九十五年
    一月十三日之消費紀錄，顯見被告書寫上揭資料係於九十五
    年一月間。(3)扣案之記事本一本，經翻閱其內容，係為記帳
    之明細，而參以其內容係以日期先後為排列，並於末頁載有
    「95年1/0 000000宜」、「芳1/00 00000宜」、「堂1/0
    000000上有」、「1/00 000000上」、「95年1/6 80000上有
    」等字樣，顯見被告於95年1月間，確實有經營六合彩賭博
    。(4)扣案之傳真機於九十五年四月四日至同年月九日間，有
    十筆傳真紀錄，該等傳真紀錄之時間最短為二十二秒，最長
    亦僅有一分五十四秒，且時間之長短與張數多寡成正比，顯
    見上開時間是傳真資料進來的時間，被告並非將扣案傳真機
    用於打電話。(5)被告雖提出其女邱靜宜帳戶存摺，辯稱扣案
    記事本末頁之記載係其女等親友私人借貸往來紀錄。惟被告
    智識程度不高，其女等親友之借貸何需被告幫忙記載，故被
    告所辯應係張冠李戴之詞。
三、訊據被甲○○○矢口否認有何賭博犯行，辯稱略以：被告前
    曾因供人簽注六合彩，經警於九十四年十月三十一日查獲，
    之後即未再供人下注簽賭。惟被告閒娛之時，仍偶與朋友談
    論六合彩開牌數字，隨手記錄，或自己投注。扣案公訴人所
    謂「簽注單」及記事本，僅係被告與朋友討論猜牌隨手記錄
    或親友間帳目往來之記載，其間並無可資認定被告自九十四
    年十一月以後，有供人簽賭下注六合彩犯行之證據等語。
四、按犯罪事實應依證據認定之，無證據不得認定犯罪事實，又
    不能證明被告犯罪或其行為不罰者，應諭知無罪之判決，刑
    事訴訟法第一百五十四條第二項、第三百零一條第一項分別
    定有明文。再事實之認定，應憑證據，如未能發現相當之證
    據，或證據不足以證明，自不能以推測或擬制之方法，以為
    裁判基礎（最高法院四十年臺上字第八六號判例意旨參照）
    。又認定犯罪事實，所憑之證據，雖不以直接證據為限，間
    接證據亦包括在內，然無論直接或間接證據，其為訴訟上之
    證明，須於通常一般之人均不致於有所懷疑，而得確信其為
    真實之程度者，始得據之為有罪之認定，倘其證明尚未達到
    此一程度，而有合理性懷疑之存在時，即無從為有罪之認定
    （最高法院六十九年臺上字第一五三一號、七十六年臺上字
    第四九八六號判例意旨參照）。次按檢察官就被告犯罪事實
    ，應負舉證責任，並指出證明之方法。因此，檢察官對於起
    訴之犯罪事實，應負提出證據及說服之實質舉證責任。倘其
    所提出之證據，不足為被告有罪之積極證明，或其闡明之證
    明方法，無從說服法官以形成被告有罪之心證，基於無罪推
    定之原則，自應為被告無罪判決之諭知，最高法院亦著有九
    十二年臺上字第一二八號判例可憑。經查：
（一）被告前於九十四年十月十三日至同年月三十一日期間經營
      六合彩簽賭，經警查獲後，被告於警詢、偵訊中均坦認犯
      行，而經本院於九十四年十二月十六日以九十四年度豐簡
      字第七二三號簡易判決處刑確定在案，此有該簡易判決及
      臺灣高等法院被告前案紀錄表在卷可憑。而本件被告於警
      詢、檢察官偵訊及本院審理時，均堅詞否認有再行經營六
      合彩簽賭之行為，本院自應詳加調查是否有足以證明被告
      被訴賭博犯行事實之證據。本院細核扣案編號至之紙
      張，係格式不一、破舊零碎之筆記內頁、空白紙張、小片
      日曆紙、帳單信封、紅色便條紙、隨意撕取之紙片等物，
      其記載內容復為稀落雜亂之片段文字或數字，並有七月二
      十日、七月二十二日、七月十八日、七月二十五日、九十
      二年、九十三年、九十四年等時間記載，顯然無從據以認
      定被告有於九十五年一月二日至同年四月間經營六合彩簽
      賭之行為。
（二）扣案編號帳單信封內，夾有記載交易日期為九十五年一
      月五日、九十五年一月十三日之鉅眾百貨會員卡對帳單，
      此固可推知被告於該帳單信封背面書寫資料之時間係於上
      開日期之後，惟其所書內容僅為「特、親、台、大甲」及
      若干簡單數字之組合，被告辯稱此僅為個人猜牌資料，應
      有可能。又縱被告所辯不實，亦無從以該等資料之客觀內
      容，推測被告有經營六合彩簽賭之行為。
（三）扣案之空白簽注單一張，泛黃老舊，其中除左上角有「霞
      」字外，無任何人名、金額資料記載，自無從以之為不利
      被告之認定。
（四）扣案之記載事本一本，其末頁載有「95年1/0 000000宜」
      、「芳1/00 00000宜」、「堂1/0 000000上有」、「1/00
      000000上」、「95年1/6 80000上有」等字樣，就此被告
      已提出戶口名簿（載明邱靜宜為被告之長女、謝碧芳為被
      告之長媳）、其女邱靜宜之彰化銀行活期儲蓄存款存摺（
      其中記載九十五年一月二日存入新臺幣十七萬元、九十四
      年十二月二十八日支出四萬元、九十五年二月三日存入四
      萬元）、面額新臺幣五十萬元支票（發票日為九十五年二
      月十六日、經被告背書），主張上開記載為被告之女、媳
      、友人間之會款、借貸等金錢往來備忘明細，核其所辯確
      有相當依據。公訴意旨以之為被告經營六合彩賭博之資金
      紀錄，並無任何立論依據。
（五）扣案之傳真機一台，於九十五年四月四日至同年月九日間
      ，確有十筆使用紀錄，此有自該傳真機讀取之紀錄一紙在
      卷可憑。惟該等傳真文件內容為何，無從知悉，自難以被
      告有使用傳真機之事實，跳躍推論被告有經營六合彩賭博
      供人簽賭之行為。
五、綜上所述，本件公訴人所舉之證據，尚未達於可確信被告有
    經營六合彩賭博行為事實之程度，而仍有合理懷疑存在。此
    外，本院復查無其他積極證據足認被告有公訴人所指賭博犯
    行，既不能證明被告犯罪，揆諸前開規定及說明，自應對被
    告為無罪判決之諭知。
據上論斷，應依刑事訴訟法第三百零一條第一項，判決如主文。
中    華    民    國    95    年    11    月    28    日
                    刑事第十二庭  審判長法  官  莊深淵
                                        法  官  羅智文
                                        法  官  蔡建興
以上正本證明與原本無異。
如不服本判決，應於送達後十日內向本院提出上訴狀（須附繕本
），上訴於臺灣高等法院臺中分院。
                                        書記官  黃英寬
中    華    民    國    95    年    11    月    28    日


司法院資訊處製作；財團法人民間司法改革基金會備份。
